【裁判字號】    98,易緝,69
【裁判日期】    980731
【裁判案由】    詐欺
【裁判全文】
臺灣士林地方法院刑事判決              98年度易緝字第69號
公  訴  人  臺灣士林地方法院檢察署檢察官
被      告  甲○○
                    （現另案於臺灣桃園監獄執行中）
上列被告因詐欺案件，經檢察官提起公訴（97年度偵緝字第593
號），被告於本院準備程序中就被訴之事實為有罪之陳述，經本
院合議庭裁定進行簡式審判程序審理，並判決如下：
    主  文
甲○○意圖為自己不法之所有，以詐術使人將本人之物交付，處
拘役壹拾日，如易科罰金以銀元參佰元即新臺幣玖佰元折算壹日
。
    事  實
一、甲○○意圖為自己不法之所有，明知其已無資力，於民國91
    年12月30日，在臺北市士林區○○○路○ 段297 號張紋經營
    之小吃店內，發現有托嬰廣告，即向張紋佯稱欲委託他人照
    顧女兒，致張紋陷於錯誤，即介紹保母乙○○。甲○○於同
    日下午3 時30分許，前往臺北市○○區○○路511 巷20 號1
    樓乙○○住處，佯稱其女兒正由坐月子中心照顧，需款新臺
    幣（下同）7,000 元與坐月子結帳後才能僱用乙○○代為照
    顧，致乙○○因此陷於錯誤，交付現金7,000 元予甲○○。
    詎甲○○事後避不見面，乙○○始知受騙。
二、案經乙○○訴由臺北市政府警察局北投分局報請臺灣士林地
    方法院檢察署檢察官偵查起訴。
    理  由
一、本件被告甲○○所犯非死刑、無期徒刑或最輕本刑有期徒刑
    3 年以上之罪，亦非高等法院管轄第一審案件，且於準備程
    序進行中，被告先就被訴事實為有罪之陳述，經告知被告簡
    式審判程序之旨，並聽取檢察官、被告之意見後，本院裁定
    進行簡式審判程序，是本件之證據調查，依刑事訴訟法第27
    3 條之2 規定，不受同法第159 條第1 項、第161 條之2、
    第161 條之3 、第163 條之1 及第164 條至第170 條規定之
    限制，合先敘明。
二、據訊被告甲○○對上揭事實坦承不諱，核與證人即告訴人乙
    ○○之指述及證人張紋之證述情節相符。復有被告經監視器
    拍到之照片、育嬰托兒廣告可憑。且有臺灣大哥大股份有限
    公司基本資料查詢，可證手機門號0000000000號案發時係被
    告使用之門號之事實。並有被告之全戶戶籍資料1 份，足佐
    被告之女張詠琪係90年5 月1 日出生，距案發時，年齡已1
    歲8 月餘，案發時並非在坐月子中心受照護之事實。本件被
    告事證明確，其犯行至堪認定，應依法論科。
三、新舊法比較：
    被告行為後，刑法於94年1 月7 日修正通過，於94年2 月2
    日公布，並於95年7 月1 日施行。按行為後法律有變更者，
    適用行為時之法律，但行為後之法律有利於行為人者，適用
    最有利於行為人之法律，現行刑法第2 條第1 項定有明文。
    又本次刑法修正之比較新舊法，應就罪刑有關之共犯、未遂
    犯、想像競合犯、牽連犯、連續犯、結合犯，以及累犯加重
    、自首減輕暨其他法定加減原因（如身分加減）與加減例等
    一切情形，綜其全部罪刑之結果而為比較（最高法院95年5
    月23日著有95年度第8 刑庭會議決議可資參照。）合先敘明
    。經查：
(一)、關於罰金刑部分：按刑法第第339 條第1 項定有罰金刑，經
    查被告行為時之刑法第33條第5 款規定：「主刑之種類如左
    ：五、罰金：1 元以上。」，換算新臺幣後，為新臺幣30元
    以上。惟被告行為後，刑法業於94年2 月2 日修正公布，並
    於95年7 月1 日施行（下稱新刑法，修正前刑法下稱舊刑法
    ），刑法施行法第1 條之1 亦於95年6 月14日經總統以華總
    一義字第09500085181 號令公布施行，新刑法第33條第5 款
    規定：「主刑之種類如下：五、罰金：新臺幣1 千元以上，
    以百元計算之。」，經比較修正前後關於科處罰金刑之最低
    刑度規定，應適用被告行為時法即舊刑法第33條第5 款之規
    定較有利於被告。
(二)、本件被告於行為時之刑法第41條第1 項前段規定：「犯最重
    本刑為5 年以下有期徒刑以下之刑之罪，而受6 個月以下有
    期徒刑或拘役之宣告，因身體、教育、職業、家庭之關係或
    其他正當事由，執行顯有困難者，得以1 元以上3 元以下折
    算一日，易科罰金。」又被告行為時之易科罰金折算標準，
    廢止前罰金罰鍰提高標準條例第2 條前段規定，就其原定數
    額提高為100 倍折算1 日，則本件被告行為時之易科罰金折
    算標準，應以銀元300 元折算1 日，經折算為新臺幣後，應
    以新臺幣900 元折算為1 日。惟95年7 月1 日修正公布施行
    之刑法第41條第1 項前段則規定：「犯最重本刑為五年以下
    有期徒刑以下之刑之罪，而受六個月以下有期徒刑或拘役之
    宣告者，得以新臺幣一千元、二千元或三千元折算一日，易
    科罰金。」比較修正前後之易科罰金折算標準，以95年7 月
    1 日修正公布施行前之規定，較有利於被告，則應依刑法第
    2 條第1 項前段，適用修正前刑法第41條第1 項前段規定，
    定其折算標準。
四、核被告所為係犯刑法第339 條第1 項詐欺取財罪。爰審酌被
    告之素行，案發時擔任油漆工，被告之女現就讀小學一年級
    ，尚需他人照顧之生活狀況及其犯罪之動機、目的，及其所
    詐得之金額非鉅及犯後態度尚知悔悟等一切情狀，量處如主
    文所示之刑，並諭知易科罰金之折算標準。被告之犯行固係
    在96年4 月24日之前，惟其於92年5 月8 日經臺灣士林地方
    法院檢察署通緝在案，迄97年5 月22日經緝獲有該檢察署之
    通緝書及新竹縣警察局新埔分局緝獲被告之報告書附卷可稽
    。依中華民國96年罪犯減刑條例第5 條所定，本條例施行前
    （即96年7 月16日）經通緝，而未於96年12月31日以前自動
    到案，即不得減刑，故被告即無得邀減刑之寬典，附此敘明
    。
據上論斷，應依刑事訴訟法第273 條之1 第1 項、第299 條第1
項前段，刑法第2 條第1 項前段、第339 條第1 項、修正前刑法
第41條第1 項前段，刑法施行法第1 條之1 第1 項、第2 項前段
，判決如主文。
本案經檢察官莊富棋到庭執行職務。
中    華    民    國    98    年    7    月    31    日
                  刑事第四庭法  官  林秀鳳
以上正本證明與原本無異。
如不服本判決，應於收受送達後10日內向本院提出上訴書狀，其
未敘述上訴之理由者，並得於上訴期間屆滿後20日內向本院補提
理由書（均須按他造當事人之人數附繕本）。
                            書記官  黃瓊芳
中    華    民    國    98    年    7     月    31    日
附錄論罪法條：
中華民國刑法第339 條第1 項（普通詐欺罪）
意圖為自己或第三人不法之所有，以詐術使人將本人或第三人之
物交付者，處5 年以下有期徒刑、拘役或科或併科1 千元以下罰
金。


司法院資訊處製作；財團法人民間司法改革基金會備份。
